臺灣彰化地方法院民事判決　94年度訴字第239號
原　　　告　晨統實業股份有限公司
法定代理人　乙○○
訴訟代理人　劉北元律師
複 代理 人　楊俊彥律師
　　　　　　洪崇欽律師
被　　　告　丙○○
　　　　　　　　　　　現應受.
被　　　告　甲○○○○○○○○.
訴訟代理人　楊振芳律師
複 代理 人　李淵源律師
上列當事人間請求損害賠償事件，本院於民國96年5月31日言詞
辯論終結，判決如下：
    主  文
被告丙○○應給付原告新台幣壹佰零柒萬壹仟玖佰陸拾貳元，及
自民國94年6月28日起至清償日止，按年息5%計算之利息。
被告甲○○○○○○○○應給付被告丙○○新台幣壹佰零柒萬壹
仟玖佰陸拾貳元，及自民國94年6月28日起至清償日止，按年息
5%計算之利息，由原告代位受領。
訴訟費用新台幣壹萬壹仟陸佰玖拾貳元由被告負擔。
    事實及理由
一、被告丙○○經合法通知，未於言詞辯論期日到場，核無民事
    訴訟法第386條所列各款情形，爰依原告之聲請，由其一造
    辯論而為判決。
二、原告起訴主張：
  (一)原告於民國93年8月間接獲國外客戶訂製成衣，約定交付期
    日為93年9月25日，其中貨號1183部分（下稱系爭成衣），
    原告以提供零件與布料之方式，委由被告丙○○代為加工，
    約定完成日為同年9月10日。之後，被告丙○○委由被告甲
    ○○○○○○○○（下簡稱被告黃錦勝）製作系爭成衣，預
    計交貨日期為同年9月20日。被告黃錦勝加工後，提供樣本
    予原告，因有許多重大瑕疵，原告通知其應修改。後原告國
    外客戶之貿易商即利豐公司派人驗貨，亦表示有諸多不合標
    準之處，告知原告應要求被告黃錦勝修改。被告丙○○亦多
    次以傳真要求被告黃錦勝修改。被告黃錦勝起初不願修改，
    直到同年9月30日方來函向原告表示願意修補，但要求原告
    於交貨時付款。惟原告急於交貨，已另尋其他工廠代工，並
    自行以空運運送，以趕上國外客戶要求之交貨日期。
  (二)原告在完成出貨事宜後，即以存證信函催告被告丙○○於5
    日內修補瑕疵，並在催告期滿後以存證信函通知被告丙○○
    解除承攬契約。本件原告受有如下之損害，得向被告丙○○
    請求賠償：
    1、零件及布料之費用：共計753,692元。
    2、空運費用：共計318,270元。
  (三)被告丙○○因可歸責於被告黃錦勝之原因，造成原告損失，
    依法應付賠償責任。被告丙○○本可轉向被告黃錦勝求償，
    惟其因財務危機，已行蹤不明。被告丙○○怠於行使其權利
    ，已使原告債權無法實現，為此，爰依民法第493條第1項、
    第494條、第495條第1項、第231條第1項、第232條、第259
    條第1項第6款、第242條規定，代位行使被告丙○○對被告
    黃錦勝之債務不履行損害賠償請求權等語，並聲明：被告丙
    ○○應給付原告1,071,962元，及自起訴狀繕本送達翌日起
    至清償日止，按年息5%計算之利息；被告蔡錦勝應給付被告
    丙○○1,071,962元，及自起訴狀繕本送達翌日起至清償日
    止，按年息5%計算之利息，由原告代位受領；訴訟費用由被
    告負擔。
三、被告黃錦勝則以：
  (一)原告及訴外人利豐公司對於被告所代工之系爭成衣，認為有
    許多瑕疵而一再要求修補，但此乃因被告丙○○提供之裁片
    有問題所導致。其中亦有不少部分是原告吹毛求疵之舉，並
    非被告之車工有問題。被告本著做生意和氣生財原則，盡量
    配合原告之要求而一再修改，惟原告仍不滿意，拒絕被告出
    貨。被告不得已遂於93年9月30日去函原告表示，若系爭成
    衣出口時，原告能扣息付現，在被告有保障之情形下，願意
    再度依原告指示修補。詎原告卻稱已另覓其他工廠代工以趕
    上交貨日期，而拒絕被告之要求。而此時被告將已製好之系
    爭成衣，正請有捷企業社做最後之整燙及包裝，為此被告丙
    ○○與被告遂在93年10月初，在有捷企業社廠房中協商解決
    之道，雙方達成協議，由被告將系爭成衣寄至桃園被告丙○
    ○處，由其另作處理交予原告，其再將工資給付被告。被告
    與丙○○2人既已達成協議，則系爭成衣縱有瑕疵，被告丙
    ○○亦無由再向被告為損害賠償之請求，既被告丙○○對被
    告並無權利可以行使，則原告自無得代位被告丙○○請求損
    害賠償之理。
  (二)又據原告所提出國外客戶訂單影本及中譯本，原告與國外客
    戶約定之運送方式為「空運」，並非如原告所稱之「海運」
    ，且亦僅約定裝運日期為93年9月25日，並未約定貨物應到
    之最後期限。原告於93年10月20日以空運方式將另行委由其
    他廠商代工之成衣運送至加拿大交予其客戶，顯見原告並未
    延誤交貨之期限，空運費用依上揭訂單之約定，應由買方之
    國外客戶支付，原告即無因之受有空運費用318,270元之損
    失可言。故原告代位被告丙○○請求被告賠償上開空運費用
    損失為無理由等語，資為抗辯，並聲明：原告訴之聲明第2
    項駁回；訴訟費用由原告負擔。
四、原告對被告黃錦勝抗辯之陳述：
  (一)系爭成衣之瑕疵確可歸責於被告黃錦勝，非如其所言是被告
    丙○○提供之裁片有問題所致，例如口袋高低不一等，此等
    錯誤絕非被告丙○○之工作指示，況且被告丙○○曾經以傳
    真通知被告黃錦勝針對瑕疵進行修補，被告黃錦勝在書信文
    件中亦從未提及被告丙○○之錯誤，反而一再表示歉意，願
    意修補瑕疵。瑕疵修補本為承攬人之法定義務，被告黃錦勝
    竟欲索取修補瑕疵之費用致使修補進度一再落後，原告為能
    如期交貨只得忍痛另行下單生產，並對被告丙○○求償，被
    告丙○○之損失亦得向違約之被告黃錦勝求償。
  (二)被告丙○○與原告所有往來之文件並未提及其與被告黃錦勝
    達成協議之事，且被告黃錦勝歷經三次庭訊才提出和解之抗
    辯，此顯係被告黃錦勝推託之詞。況且，其等協議內容與被
    告丙○○是否願意拋棄對被告黃錦勝求償之權利，亦毫無關
    係。
  (三)不論本件原告與國外客戶約定之運送方式為空運或海運，因
    被告遲延交貨之過失，始導致原告必須自行負擔空運費用。
    原告和國外客戶約定之裝運日期為93年9月25日，卻因被告
    黃錦勝之遲延，致原告遲至93年10月20日才將貨物裝機運往
    加拿大，此一個月之遲延導致原告必須自付空運費用而受有
    損失。
  (四)被告黃錦勝辯稱係被告丙○○提供之裁片不準導致瑕疵，然
    據被告黃錦勝於原證七之記載，其自承瑕疵為車工問題並非
    裁片問題，故原告否認被告黃錦勝所謂裁片不準之說法。
五、被告丙○○經合法通知，未於言詞辯論期日到場，亦未提出
    書狀作何聲明或陳述。
六、原告與被告黃錦勝不爭執事項：
  (一)原告於93年8月間接獲國外客戶之貿易商利豐公司成衣訂單
    ，交貨日期為同年9月25日，運費由利豐公司支付，其中貨
    號1183號部分，原告以提供零件與布料之方式，委由被告丙
    ○○代為加工，約定完成日為同年月10日，嗣丙○○將布料
    裁片後再交由被告黃錦勝承製，預計交貨日期為93年9月20
    日。
  (二)被告黃錦勝承製後，提供樣本給原告，原告發現該樣本有瑕
    疵，乃通知被告黃錦勝修改。且利豐公司派人驗貨後，亦表
    示有不符標準之處，告知原告應要求被告黃錦勝修改。另被
    告丙○○也多次傳真要求被告黃錦勝修改。
  (三)被告黃錦勝於93年9月30日去函原告表示願意修補，但要求
    原告預付貨款。
  (四)原告於93年9月30日後，為如期交貨，另提供零件與布料予
    他人製作成衣，並於93年10月20日將製作完成之成衣以空運
    方式交付利豐公司，零件與布料價錢是753,692元。
  (五)原告在完成出貨事宜後，曾於94年1月5日以存證信函催告被
    告丙○○應於5日內修補交貨，並在期間屆滿後，再於94年1
    月18日以存證信函解除其與被告丙○○間之承攬契約。
七、原告與被告黃錦勝爭執之事項：
  (一)被告黃錦勝是否已將成衣製作完成？該成衣之瑕疵，究因可
    歸責於被告黃錦勝製作不良，抑或被告丙○○提供的布料裁
    片不準所致？
    原告主張：被告黃錦勝並未將成衣製作完成，且未依約將成
    衣交付被告丙○○，被告丙○○也沒有依約將成衣交付原告
    ，成衣的瑕疵是因可歸責於被告黃錦勝車工不良所致。
    被告主張：被告有將成衣製作完成，惟原告以有瑕疵為由拒
    收，瑕疵是因被告丙○○提供之布料裁片不準所致。
  (二)被告丙○○與被告黃錦勝有無於93年10月初協議，由被告黃
    錦勝將成衣寄給被告丙○○，再由被告丙○○自行與原告處
    理，被告丙○○應將工資給付被告黃錦勝，而瑕疵所造成之
    問題，則由被告丙○○一人負責，與被告黃錦勝無涉？
    原告否認。
    被告主張有此事實。
　(三)運費318270元是否已由原告支付？
    原告主張是，因為原告有遲延交貨，所以運費才由原告支付
    。
    被告否認，因依約運費是由買方支付。
　(四)原告交貨有無遲延？
    原告主張有，因為原告與利豐公司約定之出口日期為93年9
    月25日。
    被告主張原告與利豐公司並沒有約定確切之交貨期限，原告
    交貨給利豐公司並無遲延。
八、法院之判斷：
  (一)被告黃錦勝辯稱系爭成衣之瑕疵係因被告丙○○提供之布料
    裁片不準所致云云。然被告丙○○提供之布料裁片縱使不準
    ，是否為造成系爭成衣瑕疵之原因，仍應由被告黃錦勝負舉
    證明之責，惟被告黃錦勝並未能舉證以實其說，其上開所辯
    ，即難遽採。
  (二)被告黃錦勝又辯稱伊與被告丙○○於93年10月初達成協議，
    約定伊將系爭成衣寄給被告丙○○，由被告丙○○自行與原
    告處理，被告丙○○再將工資給付伊，被告丙○○對伊已無
    損害賠償請求權云云。惟被告黃錦勝與丙○○縱使曾達成上
    開協議，依上開協議內容，亦不能認被告丙○○已拋棄對被
    告黃錦勝之損害賠償請求權，而承諾不向被告蔡錦勝求償，
    被告黃錦勝所辯被告丙○○對其已無權利可行使云云，亦無
    可採。
  (三)原告主張其因遲誤交貨日期，自行委託空運，支付空運費用
    318,270元之事實，業據其提出空運提單一紙為證，堪信為
    真實。被告黃錦勝雖辯稱依原告與買主之買賣契約，空運費
    用應由買主支付云云。惟以，因賣方遲誤交貨日期，而需自
    行運送並負擔運費，尚無違商業交易習慣，是不能因原交易
    條件為買方支付運費，即謂原告無支出空運費用之損害。
  (四)原告主張因系爭成衣瑕疵導致遲誤交貨日期，業據其提出買
    賣契約及空運提單為證，觀諸買賣契約約定之裝運日期為
    2004 年9月25日，而空運提單之貨物收訖日期為2004年10月
    20日，是足認原告確有遲誤交貨日期，因此受有損害。被告
    黃錦勝空言辯稱原告與利豐公司並沒有約定確切之交貨期限
    ，原告交貨給利豐公司並無遲延云云，委無足採。
  (五)縱上所述，原告與被告丙○○間有承攬法律關係，因工作發
    生瑕疵，致原告受有1,071,962元之損害，原告自得請求被
    告丙○○賠償。又被告丙○○向被告黃錦勝定作系爭成衣，
    工作發生瑕疵，致遭原告求償，而受有損害，其自得向被告
    黃錦勝請求賠償。因被告丙○○已行方不明，怠於行使其權
    利，原告為其債權人，自得以自己之名義，行使其權利。從
    而，原告依承攬法律關係及債權人之代位權，請求被告丙○
    ○給付1,071,962元，及自起訴狀繕本送達翌日即94年6月28
    日起至清償日止，按年息5%計算之利息；請求被告黃錦勝給
    付被告丙○○1,071,962元，及自起訴狀繕本送達翌日即94
    年6月28日起至清償日止，按年息5%計算之利息，並由原告
    代位受領，均有理由，應予准許。
九、本件事證已臻明確，兩造其餘主張及舉證，經審酌與判決結
    果不生影響，爰不另一一論述，附此敘明。
十、訴訟費用負擔之依據：民事訴訟法第78條、第85條第1項前
    段，判決如主文。
中　　華　　民　　國　　96　　年　　5 　　月　　31　　日
                  民事第二庭    法　官　施錫揮
以上正本係照原本作成。
如對判決上訴，應於判決送達後20日內向本院提出上訴狀。
中　　華　　民　　國　　96　　年　　5 　　月　　31　　日
                      　　　    書記官　黃鏽金
